【裁判字號】    89,訴,1196
【裁判日期】    900302
【裁判案由】    強盜等
【裁判全文】
臺灣高雄地方法院刑事判決                        八十九年度訴字第一一九六號
    公訴人  臺灣高雄地方法院檢察署檢察官
    被  告  壬○○
    指  定  本院公設辯護人  辰○○
    辯護人
    被  告  戊○○
右列被告因強盜等案件，經檢察官提起公訴（八十九年度偵字第一四七三號、第一七
一二號），本院判決如左：
    主  文
壬○○共同竊盜，因防護贓物，脫免逮捕，而當場施以強暴，處有期徒刑參年。
其餘被訴竊盜（竊取己○○之財物）部分，無罪。
戊○○共同竊盜，處有期徒刑參月，如易科罰金，以參佰元折算壹日。
其餘被訴竊盜（竊取己○○之財物）部分，無罪。
    事  實
一、壬○○、戊○○二人於民國八十九年一月七日十六時二十五分許，騎乘機車行經
    高雄市○鎮區○○路與文橫二路交岔路口時，因見擺設在該交岔路口騎樓處之奶
    妹泡沬紅茶攤之店主丙○○把玩摩托羅拉牌「小海豚」型行動電話手機後，連同
    其妹乙○○所有之國際牌「ＧＤ九十」型行動電話手機，一同放置在前開泡沫紅
    茶攤內後方之桌上，遂共同意圖為自己不法之所有，由戊○○向丙○○假意購買
    泡沫紅茶，壬○○則趁丙○○在泡沫紅茶攤位內前方調製泡沫紅茶之際，繞行至
    前開泡沫紅茶攤後方，以徒手之方式竊取前開摩托羅拉牌「小海豚」型行動電話
    及國際牌「ＧＤ九十」型行動電話手機各一具。嗣於壬○○已將前開二支行動電
    話手機握在掌中而竊得該二具行動電話手機之際，為由該泡沫紅茶攤後方店家二
    樓樓梯下樓之乙○○發覺，乙○○乃高喊搶劫，斯時，適有員警辛○○、申○二
    人經過，戊○○遂當場為員警辛○○逮捕，壬○○則攜帶前開二具竊得之行動電
    話手機沿一心路右轉林森三路方向逃逸，惟仍在逃逸至林森三路八十二巷巷口時
    為員警申○追上，壬○○為防護贓物，脫免逮捕，乃與員警申○扭打而當場對員
    警申○施以強暴，並推倒申○警員，致其受有左膝擦傷之傷害，前開二具竊得之
    行動電話手機則於扭打過程中掉落在前開林森三路八十二巷巷口附近。迨員警申
    ○持配槍朝壬○○左小腿射擊後，壬○○始因小腿中彈而為警制伏。
二、案經高雄市政府警察局苓雅分局移送臺灣高雄地方法院檢察署檢察官偵查起訴。
    理  由
甲、有罪部分
一、訊據被告壬○○固不否認與被告戊○○二人共同竊得被害人丙○○、乙○○二人
    所有前開二具行動電話手機，並於逃逸過程中，遭員警持配槍射擊而為警逮捕等
    情；被告戊○○固不否認於奶妹泡沫紅茶攤前為警當場逮捕等情，惟被告壬○○
    矢口否認有何因防護贓物，脫免逮捕，而當場施以強暴，辯稱：沒有與員警申○
    扭打云云；被告戊○○矢口否認有何共同竊盜犯行，辯稱：不知道被告壬○○拿
    被害人丙○○及乙○○二人的行動電話手機云云。經查：本件被告壬○○、戊○○二人如何共同意圖為自己不法之所有，由被告戊○○向被害人丙○○假意購買
    泡沫紅茶，再由壬○○以徒手之手式竊得前開二具行動電話等情，業據被告壬○○迭於警訊、偵查及本院審理時坦承不諱，核與被害人丙○○、乙○○二人所述
    情節大致相符，並有贓物認領保管收據二紙在卷可資佐證，被告戊○○雖矢口否
    認有何共同竊盜犯行，惟其既於警訊時坦承確有參與前開犯行，且其自白亦與被
    告壬○○之供述及被害人丙○○、乙○○之證述，互核大致相符，加以現場查獲
    員警辛○○亦到庭證稱：戊○○被查獲當時並非很悠閒的在看路人，是很緊張，
    想加油離開現場，連飲料都沒有拿，我就把機車鑰匙拿走等語（見本院八十九年
    六月十九日訊問筆錄），顯見被告戊○○確有參與前揭犯行，其辯詞自不足採信
    。又被告壬○○雖辯稱並未因防護贓物，脫免逮捕，而當場對執行逮捕勤務之員
    警申○施以強暴，惟此既為證人申○當庭加以否認，證人申○復因執行前開逮捕
    勤務而受有左膝擦傷之傷害，有阮綜合醫院診斷證明書一紙在卷可按，加以被害
    人乙○○亦到庭陳稱：「壬○○拿走我的手機後，我喊強劫，之後就有警察追著
    他，我有聽到警察有表明身分並叫他不要跑，壬○○就跑進巷子裡，警察就與壬○○扭打，壬○○有推警察，警察有受傷，．．．，警察被壬○○推倒受傷後，
    ．．．，有對空鳴槍」等語（見本院八十九年九月二十五日訊問筆錄），故應足
    認被告壬○○確因脫免逮捕，而當場對執行逮捕勤務之員警申○施以強暴，是本
    件事證至此已臻明確，被告犯行洵堪認定，應依法加以論科。
二、被告戊○○、壬○○二人竊取行動電話手機之行為，係犯刑法第三百二十條第一
    項之竊盜罪。渠二人就上開竊盜犯行，有犯意之聯絡與行為之分擔，應論以共同
    正犯。被告壬○○於竊盜後，執行逮捕勤務之員警追捕之際，單獨起意，為防護
    贓物，脫免逮捕而施以強暴，係進而涉犯刑法第三百二十九條應依同法第三百二
    十八條第一項論之準強盜罪。被告壬○○於竊盜後進而為準強盜，其竊盜之低度
    行為為高度之準強盜罪行為之一部，應論以準強盜罪一罪。公訴意旨雖認被告壬○○、戊○○二人前揭竊得被害人行動電話手機之行為，係觸犯刑法第三百二十
    五條第一項之搶奪罪，惟按刑法第三百二十五條第一項之搶奪罪，係指公然奪取
    而言，若乘人不備竊取他人所有物，並非出於公然奪取者，即應構成竊盜罪，因
    此，刑法第三百二十條第一項之「竊盜」行為，與同法第三百二十五條第一項「
    搶奪」行為之差異，在於前者係以和平方式破壞原有持有關係，建立新的持有關
    係，而後者則以不法腕力，公然掠取他人之動產，置於自己實力支配下，最高法
    院二十二年度上字第一三三四號判例及臺灣高等法院臺中分院八十九年度上訴字
    第八九０號判決均可資參酌。本件被告壬○○既於本院審理時，一再辯稱其係基
    於竊盜之犯意，取走被害人之行動電話手機，被害人丙○○、乙○○復於本院審
    理時，分別陳稱：「我沒有看到壬○○正在拿，但我轉過頭看到壬○○跑掉，我
    又回頭才看到我手機已經不見了」、「我看到壬○○時，他已經把兩支手機拿在
    手上，於是我喊強劫，他就帶著手機跑掉了」等語（見本院八十九年九月二十五
    日訊問筆錄），顯見被告壬○○並非在被害人面前，以不法腕力公然奪取被害人
    之動產，故依前開說明及見解，被告壬○○、戊○○二人所為，即與刑法第三百
    二十五條第一項搶奪罪之構成要件有間，自不得遽以該罪論處。況被告二人倘意
    在搶奪，亦無庸先由被告戊○○向被害人丙○○假意購買泡沫紅茶，再由被告壬○○下手行竊，是公訴意旨稍有未洽，惟公訴人既已於起訴書之犯罪事實欄內載
    明前開犯罪事實，且二者之社會基本事實尚屬同一，本院自應依職權變更起訴法
    條；又公訴人雖於起訴書之犯罪事實欄內記載被告壬○○要強搶警槍，惟除此之
    外，並未對於被告壬○○強搶警槍之事實，有何具體之描述與記載，再對照起訴
    書之證據及所犯法條欄，亦未見公訴人對於被告壬○○此部分行為可能該當之犯
    罪法條有所論述，則被告壬○○是否確有強搶警槍，即應不在起訴範圍之內。況
    本院依職亦查無積極證據足資證明被告壬○○確有強搶警槍之行為，自無從依刑
    事訴訟法擴張起訴事實，併予指明；爰審酌被告二人之犯罪動機、目的、手段，
    與生活狀況、品行、智識程度，暨被告二人在本件犯罪所分擔之角色、被告壬○○已賠償被害人所受損害等一切情狀，分別量處如主文所示之刑，並就被告壬○○犯前開二罪分別科處之刑，定應執行刑。又刑法第四十一條已於九十年一月四
    日修正為：「犯最重本刑五年以下有期徒刑以下刑之罪，而受六個月以下有期徒
    刑或拘役之宣告，因身體、教育、職業、家庭之關係或其他正當事由，執行顯有
    困難者，得以一元以上三元以下折算一日。但確因不執行所宣告之刑，難收矯正
    之效，或難以維持法秩序者，不在此限」，並經總統於九十年一月十日公布，而
    於同年一月十二日生效，併參酌最高法院二十四年七月民刑庭總會決議之意旨，
    故爰依前開條文及刑法第二條第一項前段之規定，就被告戊○○所宣告之刑諭知
    易科罰金之折算標準，以示儆懲。扣案之金項鍊一條、手機無線電二支、摩托羅
    拉牌行動電話二支及ＳＩＭ識別卡二枚、仿冒勞力士手錶一支、咖啡色口罩一個
及新臺幣八千四百元，並無證據證明係被告二人犯罪所用或犯罪所得之物、車牌
    號碼ＹＭＤ─六七六號重型機車，亦非屬專供被告二人犯罪所用之物，爰不予宣
    告沒收之，併此敘明。
三、至公訴意旨雖認被告二人另於如附表所示之時間及地點，或分別或共同搶奪如附
    表所示被害人之財物，惟如附表所示之被害人，除編號六之被害人甲○○外，既
    均到庭指認並陳稱無法確定被告二人是否係搶奪其財物之人，而被害人甲○○亦
    僅於八十九年一月七日警訊時，由警方所提供之被告壬○○照片，指認被告壬○○係八十八年十二月十一日二十一時五十分許搶奪其財物之人，而非當面指認被
    告壬○○，參酌被害人甲○○指訴遭被告壬○○搶奪財物之時係夜間，且被告壬○○係騎機車由其側面行搶得手，則在客觀上被害人甲○○並非無誤認之可能，
    是在被告二人均堅決否認犯行之情形下，自不得遽論被告二人或分別或共同涉犯
    如附表所示之搶奪犯行。茲因公訴意旨認被告二人如附表所示部分犯行，與前揭
    論罪科刑之部分有裁判上一罪之關係，爰不另為無罪之諭知，附此敘明。
乙、無罪部分
一、公訴意旨略以：被告壬○○、戊○○二人另於八十八年十二月十三日夜間在高雄
    市左營區新莊高中門口前，竊得被害人己○○所有之計程車無線電車台機一組，
    並將之置於高雄市○○區○○路七二號二樓之一壬○○住處藏放，因認被告二人
    另共同涉犯刑法第三百二十條第一項之竊盜罪嫌等語。
二、按犯罪事實應依證據認定之，無證據不得推定其犯罪事實，又不能證明被告犯罪
    者，應諭知無罪之判決，刑事訴訟法第一百五十四條、第三百零一條第一項分別
    定有明文。訊據被告壬○○、戊○○均堅決否認有何前揭竊盜犯行，被告壬○○
    辯稱：前開查獲的計程車無線電車臺機一組是伊於八十九年一月五日前後向被告
    戊○○借用的；被告戊○○辯稱：沒有偷前開計程車無線電車臺機，更沒有借給
    被告壬○○等語。
三、經查：本件公訴人之所以認為被告二人竊取被害人己○○之計程車無線電車臺機
    ，無非係以被害人於八十八年十二月十三日夜間，在高雄市左營區新莊高中門口
    前，失竊計程車無線電車臺機一組為其論罪之基礎，惟被害人己○○既於本院審
    理時到庭對失竊過程詳細陳稱：當天是去找朋友，所以將車子停在新莊高中門口
    ，隔天早上七點多要去開車，就發現車門被撬開，無線電車臺機失竊等語（見本
    院八十九年六月十九日訊問筆錄），顯見被害人己○○當時並沒有發現特定嫌疑
    人，是在無人目擊被告二人確曾至高雄市左營區竊得前開無線電車臺機，亦無其
    他積極證據證明前開無線電車臺機確為被告二人共同竊取之情形下，能否以被告
    壬○○持有該無線電車臺機，並供稱係向被告戊○○借用，即遽論被告二人確有
    公訴人所指之竊盜犯行，誠非無疑。至被告二人是否另觸犯刑法第三百四十九條
    贓物罪，因非屬檢察官起訴之範圍，且二者之社會基本事實非屬同一，本院自無
    從依職權變更起訴法條。此外，本院復查無其他積極證據足認被告二人此部分行
    為確觸犯刑法第三百二十條第一項竊盜罪，自應依法為無罪之諭知，以期適法。
據上論斷，應依刑事訴訟法第二百九十九條第一項前段、第三百條、第三百零一條，
刑法第二十八條、第三百二十條第一項、第三百二十九條、第三百二十八條第一項、
修正後第四十一條第一項、第二條第一項前段，罰金罰鍰提高標準條例第一條前段、
第二條，判決如主文。
本案經檢察官陳淑雲到庭執行職務。
中      華      民      國    九十      年      三      月      二      日
                                臺灣高雄地方法院刑事第七庭
                                  法官 劉傑民
右正本證明與原本無異。
如不服本判決，應於判決送達後十日內，向本院提出上訴狀。
                                  書記官 黃琬婷
中      華      民      國    九十      年      三      月      二      日
附錄法條：
刑法第三百二十條第一項
意圖為自己或第三人不法之所有，而竊取他人之動產者，為竊盜罪，處五年以下有期
徒刑、拘役或五百元以下罰金。
刑法第三百二十九條
竊盜或搶奪，因防護贓物、脫免逮捕或湮滅罪證，而當場施以強暴脅迫者，以強盜論
。
刑法第三百二十八條第一項
意圖為自己或第三人不法之所有，以強暴、脅迫、藥劑、催眠術或他法，至使不能抗
拒，而取他人之物或使其交付者，為強盜罪，處三年以上十年以下有期徒刑。
附表：
┌───┬────┬─────────┬─────────┬─────┐
│編  號│行 為 人│  犯  罪  時  間  │  犯  罪  地  點  │ 被 害 人 │
├───┼────┼─────────┼─────────┼─────┤
│ ０一 │壬○○  │八十八年十一月七日│高雄市○○區○○路│卯○○    │
│      │        │                  │與林南街交岔路口  │          │
├───┼────┼─────────┼─────────┼─────┤
│ ０二 │戊○○  │八十八年十一月二十│高雄市○○區○○路│午○○    │
│      │        │三日              │與樂仁路交岔路口  │          │
├───┼────┼─────────┼─────────┼─────┤
│ ０三 │戊○○  │八十八年十二月七日│高雄市○○區○○路│寅○○    │
│      │        │                  │與林森路交岔路口  │          │
├───┼────┼─────────┼─────────┼─────┤
│ ０四 │戊○○  │八十八年十二月九日│高雄市○○區○○路│庚○○    │
│      │        │                  │與自強路交岔路口  │          │
├───┼────┼─────────┼─────────┼─────┤
│ ０五 │壬○○  │八十八年十二月十日│高雄市○○區○○街│未○○    │
│      │戊○○  │                  │二十六巷巷口      │          │
├───┼────┼─────────┼─────────┼─────┤
│ ０六 │壬○○  │八十八年十二月十一│高雄市○○區○○街│甲○○  │
│      │        │日                │五十一號前        │          │
├───┼────┼─────────┼─────────┼─────┤
│ ０七 │壬○○  │八十八年十二月十八│高雄市○○區○○路│癸○○    │
│      │        │日                │六十四巷十五號前  │          │
├───┼────┼─────────┼─────────┼─────┤
│ ０八 │壬○○  │八十八年十二月十八│高雄市○○區○○街│丑○○○  │
│      │        │日                │一四三號前        │          │
├───┼────┼─────────┼─────────┼─────┤
│ ０九 │壬○○  │八十八年十二月二十│高雄市苓雅區福德三│丁○○    │
│      │        │一日              │路一五一巷巷口    │          │
├───┼────┼─────────┼─────────┼─────┤
│ 一０ │壬○○  │八十八年十二月三十│高雄市○○區○○路│巳○○    │
│      │戊○○  │一日              │與福安路交岔路口  │          │
├───┼────┼─────────┼─────────┼─────┤
│ 一一 │壬○○  │八十九年一月三日  │高雄市○○區○○路│子○○    │
│      │        │                  │與延慶街交岔路口  │          │
└───┴────┴─────────┴─────────┴─────┘


司法院資訊處製作；財團法人民間司法改革基金會備份。
